臺灣高雄地方法院民事判決　　　　　　　　　　　　　九十三年度訴字第七三五號
　　原　　　告　丙　　○
　　訴訟代理人　李偉如律師
　　被　　　告　乙○○○
　　訴訟代理人　甲 ○ ○
　　　　　　　　吳忠諺律師
右當事人間請求損害賠償事件，經本院於民國九十三年八月三日言詞辯論終結，判決
如左：
    主      文
被告應給付原告新台幣貳拾伍萬捌仟柒佰壹拾柒元，及自民國九十二年十二月十三日
起至清償日止，按週年利率百分之五計算之利息。
原告其餘之訴駁回。
訴訟費用由被告負擔三分之一，餘由原告負擔。
本判決第一項得假執行；但被告如以新台幣貳拾伍萬捌仟柒佰壹拾柒元供擔保後得免
假執行。
原告其餘假執行之聲請駁回。
    事實及理由
一、原告主張：被告乙○○○明知無駕駛執照不得駕駛機車，竟於民國九十二年三月
    七日十八時四十分許，無照駕駛車牌號碼ＯＶＯ—八一六號重型機車，沿高雄縣
    旗山鎮○○路由南往北方向行駛，行至同路三之三十五號前時，因疏未注意車伊
    正在其前方行走，致伊遭機車車頭撞擊倒地，因而受有右脛腓骨骨折、右橈骨骨
    折、左肱骨骨折、顏面及左膝撕裂傷之傷害。而伊因本件車禍支出醫藥費新台幣
    （下同）三萬八千一百四十六元、救護車費二千五百元、購買輪椅、四角椅與衛
    生馬桶共一萬一千元、出院後回診所支付之計程車費二千八百元、看護費二十七
    萬五千三百五十元，另因此傷害精神上受有極大之痛苦，請求精神慰撫金三十六
    萬六千五百二十八元，合計請求六十九萬六千三百二十四元，爰依侵權行為之法
    律關係，提起本訴。而聲明求為命：(一)被告應給付原告六十九萬六千三百二十四
    元，及自附帶民事起訴狀繕本送達被告翌日起至清償日止，按週年利率百分之五
    計算之利息。(二)願供擔保請准宣告假執行。
二、被告則以：本件事故乃肇因原告未遵守相關交通法令，突然從中洲路三之三十五
    號騎樓竄出馬路所致，伊並無預見及迴避之可能，就本件事故之發生並無過失，
    縱認伊有過失，亦主張原告與有過失。至於看護費，除訴外人謝月裡及張素部分
    不爭執外，其餘則予以否認，另購買輪椅等三項物品部分，則否認此部分單據之
    真正，況慰撫金之請求亦屬過高等語置辯。並聲明：(一)請求駁回原告之訴及假執
    行之聲請。(二)如受不利益判決，願供擔保請准宣告免為假執行。
三、原告主張其於前揭時、地行走時遭被告無照騎車所撞擊，致受有前開傷害，而其
    因本件車禍支出醫藥三萬八千一百四十六元、救護車費二千五百元、出院後回診
    所支付之計程車費二千八百元、訴外人謝月裡與張素麗之看護費四萬三千九百五
    十元之事實，為被告所不爭執，並經證人張素麗證述綦詳（見九十三年八月三日
    筆錄），復經本院向行政院衛生署旗山醫院（下稱旗山醫院）、高雄長庚醫院及
    高雄縣計程車駕駛職業工會等單位函查屬實，有道路交通事故調查報告表、肇事
    現場照片、診斷證明書、支付救護車費用統一發票、醫療費用收據與明細表、看
    護費用明細、上開醫院及工會之回函在卷可稽。又被告因涉犯過失傷害罪，經本
    院刑事庭調查結果，認其犯行明確，而依過失傷害罪判處拘役五十五日確定等情
    ，亦經本院調取本院九十二年度交簡上字第一五四號歷審刑事卷查明屬實，有判
    決在卷可稽。又原告係依據侵權行為之法律關係請求給付，被告則抗辯原告其並
    無過失，縱有過失亦主張過失相抵，且慰撫金之請求亦有過高，故本件之爭點應
    在於：(一)原告就車禍之發生是否與有過失，其過失比例為何？(二)原告得請求被告
    賠償之各項損害，其准許之金額為何？茲分述之。
(一)、原告就車禍之發生是否與有過失，其過失比例為何？
  1.按刑事訴訟法第五百零四條所謂，應以刑事判決所認定之事實為據者，係指附帶
    民事訴訟之判決而言，如附帶民事訴訟經送於民事庭後，即為獨立民事訴訟，其
    裁判不受刑事判決認定事實之拘束，最高法院四十八年台上字第七一三號判例意
    旨可供參照。本件車禍刑事部分雖判定被告應就事故之發生負完全過失責任，惟
    刑事庭既已將該附帶民事訴訟裁定移送民事庭審理，依上開判例意旨，本院自不
    受該刑事所認定之事實拘束，合先敘明。
  2.又按「汽車駕駛人，有左列情形之一者，處新臺幣六千元以上一萬二千元以下罰
    鍰，並當場禁止其駕駛及扣留其車輛牌照：(一)未領有駕駛執照駕車者。」「汽車
    行駛時，駕駛人應注意車前狀況及兩車併行之間隔，並隨時採取必要之安全措施
    。」「行人應在劃設之人行道行走，在未劃設人行道之道路，應靠邊行走，並不
    得在道路上任意奔跑、追逐、嬉戲或坐、臥、蹲、立，阻礙交通。」「行人穿越
    道路，應依左列規定：(五)在未設有行人穿越道亦非禁止穿越之路段穿越道路時，
    應注意左右無來車，始可小心迅速穿越。」道路交通管理處罰條例第二十一條第
    一項第一款及道路交通安全規則第九十四條第三項、第一百三十三條、第一百三
    十四條第五款定有明文。
  3.經查，依道路交通事故現場圖所載（見警卷第六頁），可知肇事之中洲路三之三
    十五號附近之路寬約七點八公尺，且係未劃設人行道之道路，當時被告係騎機車
    由南往北方向行駛，原告則自該路北往南方向行走，卻橫越中洲至肇事地點斜對
    面（即肇事地點之西南側中洲路與後角街交岔路口處，詳本院九十二年度交簡上
    字第一五四號卷第六四頁原告庭呈現場草圖）倒餿水，且原告遭撞擊倒後，其頭
    部受傷之血跡處距中洲路東側路邊約零點九公尺，而被告所騎機車於撞擊原告後
    ，因重心失去平衡亦隨即摔倒，並遺留間隔約零點五公尺之二道由南南東往北北
    西方向之平行刮地痕，靠近東側路邊之刮地痕起點距東側路邊約二點一公尺，終
    點距東側路邊約二點三公尺之事實，已據兩造於刑事庭及本院陳述明確（參酌九
    十二年度交簡上字第一五四號卷九十二年十二月三十一日筆錄告訴代理人陳金宗
    之陳述），並經本院調卷查明屬實，有交通事故現場圖、原告所呈現場草圖及照
    片在卷可稽。而刮地痕之起點係車輛發生撞擊後倒地之位置，故刮地痕之起點乃
    判斷車禍撞擊點較為客觀之證據，且由刮地痕之方向，亦可反推肇事雙方發生撞
    擊之相對位置；反之，現場遺留之血跡，則是被害人遭撞擊倒地後受傷部位著地
    或之地點，而血跡固係判斷撞擊位置之參考依據之一，然不能以此即認該處即為
    人車碰撞之地點，蓋人體遭受車輛撞擊後，因撞擊力道可能導致人體先行彈起位
    移後再行落地，或係遭撞擊失去重心位移後再行倒地，且因人體身高及倒地後所
    呈之位置之不同（如南北向或東西向等），而使血跡之位置與撞擊處產生不等之
    差距，此由交通實務上常發生被害人遭撞擊後倒地停留處與肇事地點（撞擊處）
    往往相距數十公尺等情即可明瞭，就此而言，血跡並不足以作為認定撞擊點之唯
    一證據。故刑事庭以現場血跡距離路邊僅零點九公尺，推測原告於遭撞擊時行走
    之處距路邊約零點九公尺，參酌肇事路段寬七點八公尺，原告當時應係靠路邊行
    走，判定被告就車禍之發生應負全部過失責任之認定，為本院所不採。本院審酌
    上開證據資料，認定原告遭撞擊處應在刮地痕起點處（距東側路邊約二點一公尺
    ），以中洲路寬約七點八公尺，原告本應靠邊小心行走，詎原告竟貿然在距路邊
    二點一公尺處行走，且又未注意左右有無來車，即貿然欲橫越馬路至對向車道路
    邊倒餿水，依道路交通安全規則第一百三十三條及第一百三十四條第五款之規定
    ，其就車禍之發生亦有過失，應可認定。
  4.又被告未考領機車駕駛執照，顯見其駕駛技術顯未成熟，且未充份明瞭道路交通
    安全法規之相關規定，貿然騎車行駛。況事故發生當時雖係傍晚時刻，惟天氣晴
    天、夜間有照明、柏油路面乾燥平直、並無缺陷或其他障礙物、視距良好之事實
    ，亦據道路交通事故調查報告表「天候」「光線」「道路型態」「路面狀況」「
    道路障礙」等欄位記載明確，且依其智識能力，亦無不能注意等情，詎被告竟疏
    未注意原告正在其前方行走欲橫越中洲路，而發生本件事故致原告受傷，其應負
    過失責任甚明。本院綜據上情，認被告無照騎車又疏未注意車前狀況，及原告貿
    然行走於車道內，且未確定左右有無來車即貿然橫越中洲路，同為本件事故發生
    之原因，被告為肇事主因，其過失比例為百分之八十，原告為肇事次因，過失比
    例為百分之二十。
(二)、原告得請求被告賠償之各項損害，其准許之金額為何？
１、按「汽車、機車或其他非依軌道行駛之動力車輛，在使用中加損害於他人者，
    駕駛人應賠償因此所生之損害。」「不法侵害他人之身體健康者，對於被害人因
    此喪失或減少勞動能力或增加生活上之需要時，應負損害賠償責任。」「不法侵
    害他人健康者，被害人雖非財產上之損害，亦得請求賠償相當之金額。」民法第
    一百九十一條之二、第一百九十三條第一項及第一百九十五條第一項前段分別定
    有明文。本件被告過失不法侵害原告之身體，致原告受有損害之事實，既經認定
    ，則原告自得依上開規定，請求被告賠償其損害。茲將原告請求賠償之各項金額
    ，是否准許，分述如左：
  1.醫療費及救護車費用部分：
    原告主張其遭被告撞傷後被送往旗山醫院救治，隨即由救護車轉送高雄長庚醫院
    接受住院開刀治療，共支出醫藥費三萬八千一百四十六元、救護車費二千五百元
    ，共四萬零六百四十六元之事實，為被告所不爭執，並經本院向旗山醫院及高雄
    長庚醫院函查屬實，有診斷證明書、支付救護車費用統一發票、醫療費用收據及
    上開醫院回函可證，依原告所受傷害及各收據載明之治療費別，上開支出自屬治
    療上之必要費用，應由被告賠償原告，故原告此部分請求，為有理由。
  2.增加生活上需要部分：
  (1)購買輪椅、四角椅與衛生馬桶部分：
    原告主張其因車禍致身體多處骨折，行動不便，而購買輪椅、四角椅與衛生馬桶
    共一萬一千元等情，業據提出收據二紙為證，且高雄長庚醫院亦明確函覆原告因
    傷亦需購買輪椅、四腳椅及衛生馬桶等物品輔助日常生活，有該院回函可證，本
    院依原告所受傷害、收據及高雄長庚醫院之回函，認上開物品為原告生活上所必
    需，原告此部分請求，應予准許。
  (2)看護費用部分：
    原告主張其因車禍受傷住院期間，自九十二年三月七日起至十三日止，由其兒子
    陳金宗全日看護，以每日二千元計算，爰請求七日看護費一萬四千元；自同月十
    四日起至二十五日止則聘請謝月裡在高雄長庚醫院看護，支付看護費一萬九千九
    百五十元；自二十五日出院後至四月十七日止，則聘請張素麗看護，支出看護費
    二萬四千元（每日一千元）；另自四月十七日起至七月六日止聘請柯月美看護，
    共支付看護費用七萬零四百元；嗣自同年七月七日起至九十三年二月六日止，則
    僱請曾翠桃看護，支付看護費十四萬七千元，合計共支出二十七萬五千三百五十
    元等語。惟查，經本院向高雄長庚醫院函詢結果，可知原告受傷住院期間（自九
    十二年三月七日起至二十五日止）及出院後三個月內（自九十二年三月二十六日
    起至同年六月二十五日止）均需他人看護，有該院回函在卷足憑，可見原告須他
    人看護之期間係自九十二年三月七日起至同年六月二十五日止，是原告可請求被
    告支付此期間內之看護費用，逾此期間之看護顯無必要。又原告支付上開謝月裡
    及張素麗之看護費共四萬三千九百五十元部分，被告並不爭執，且經張素麗證述
    綦詳，業已如前述，原告此部分請求，自屬有據。至於陳金宗部分，係親屬間之
    看護所付出之勞力，並非不能評價為金錢，雖無看護費用之實際支出，仍應衡量
    僱用職業看護工之情形，認原告受有相當看護費用之損害，得向被告求償。而陳
    金宗係春楓機械工業有限公司之負責人，因原告受傷而自九十二年三月七日起至
    十三日止全日在高雄長庚醫院照護原告，而未至公司上班之事實，業據陳金宗證
    述明確（見前揭筆錄），並有公司基本資料查詢單可證，顯見陳金宗於上開期間
    確有從事看護之事實，本院審酌上情，認此部分費用以比照聘僱張素麗之日薪一
    千元較為合理，依此基準計算，原告可請求陳金宗所為七日看護費用為七千元。
    另原告聘請柯月美看護部分，因原告須他人看護期間僅至九十二年六月二十五日
    止，故原告實際可請求柯月美部分之看護費用期間係自九十二年四月十八日起至
    同年六月二十五日止，共計六萬零八百元〔四月份為一萬一千三百元、五月
    份為二萬七千元、六月份為二萬二千五百元（此部分按月薪二萬七千元依實際
    看護日數比例計算）〕。綜上，原告受有看護費用之損害合計為十一萬一千七百
    五十元（43950＋7000＋60800＝111750），逾此請求為無理由。
  (3)綜上，原告可請求購買輪椅、四角椅與衛生馬桶費用一萬一千元及看護費用十一
    萬一千七百五十元，共計十二萬二千七百五十元。
  3.精神慰撫金部分：
　  按慰撫金之多寡，應斟酌雙方之身分、地位、資力與加害之程度及其他各種情形
    核定相當之數額，其金額是否相當，自應依實際加害情形與被害人所受之痛苦及
    雙方之身分、地位、經濟狀況等關係決定之。查原告因車禍受有前揭傷害，其身
    體及精神必受有極大之痛苦，應可認定。原告現年八十五歲，依財產歸戶資料所
    載，其九十年及九十一年之利息所得分別為三萬六千九百三十六元及一萬八千零
    四十元，名下並未登任何財產；而被告為國小畢業，現年六十五歲，擔任家管，
    依財產歸戶資料所載，其九十年及九十一年度之利息所得各為七萬三千零六十七
    元及五萬零五百六十六元，名下有七筆土地及一筆證券投資，登記現值約六萬七
    千四百五十元之事實，業據兩造陳述明確，並有本院稅務電子闡門財產所得調件
    明細表可證。本院斟酌兩造上開身分、地位、學經歷及原告因車禍所受之傷害等
    一切具體情狀，認原告得請求精神慰撫金以十六萬元較為適當，逾此請求為無理
    由。
２、依前所述，總計原告所受損害為三十二萬三千三百九十六元〔計算方式如下：
    醫療費及救護車費用40646＋增加生活上需要部分122750＋精神慰撫金16000
    0 ＝323396。〕。
３、又按損害之發生或擴大，被害人與有過失者，法院得減輕賠償金額，或免除之，
    民法第二百十七條第一項定有明文。查原告因未靠邊行走，且未確定左右有無來
    車即貿然橫越中洲路，致遭被告騎車撞擊，就本件事故之發生應負百分之二十之
    過失責任，已如前述，原告自應承擔其與有過失之責任。故原告上開損害於扣除
    百分之二十與有過失責任後，實際可請求之金額為：二十五萬八千七百十七元〔
    計算方式如下：0000000×80%＝258717（元以下四捨五入）〕。
四、縱上所述，原告依侵權行為之法律關係，請求被告給付二十五萬八千七百十七元
    ，及自附帶民事起訴狀繕本送達翌日即九十二年十二月十三日起至清償日止，按
    週年利率百分之五計算之利息，為有理由，應予准許，逾此部分之請求，則無理
    由，應予駁回。
五、末按左列各款之判決，法院應依職權宣告假執行：(五)所命給付之金額或價額未逾
    新台幣五十萬元之判決，民事訴訟法第三百八十九條第一項第五款定有明文。本
    判決第一項被告應給付原告之金額未逾五十萬元，爰依上開規定依職權宣告假執
    行。至於原告敗訴部分，因其訴業經駁回，則其假執行之聲請即失所依據，應併
    予駁回。又被告聲明願供擔保請准免假執行，經核原告勝訴部分與法律規定相符
    ，爰酌定相當之擔保金額宣告之。
六、據上論結，本件原告之訴為一部有理由，一部無理由，依民事訴訟法第七十九條
    、第三百八十九條第一項第五款、第三百九十二條第二項，判決如主文。
中　　　華　　　民　　　國　　九十三　　年　　　八　　　月　　二十四　　日
                             臺灣高雄地方法院民事第一庭
~B法　　　官　唐照明
右為正本係照原本作成。
如不服本判決，應於送達後廿日內，向本院提出上訴狀並表明上訴理由，如於本判決
宣示後送達前提起上訴者，應於判決送達後十日內補提上訴理由書（須附繕本）。
中　　　華　　　民　　　國　　九十三　　年　　　八　　　月　　二十四　　日
~B法院書記官　李承悌
